臺灣板橋地方法院刑事判決　　　　　　　99年度易字第3292號
公　訴　人　臺灣板橋地方法院檢察署檢察官
被　　　告　陳明輝
上列被告因詐欺案件，經檢察官提起公訴（99年度偵字第24128
號），因被告於本院準備程序中就被訴事實為有罪之陳述，本院
告知被告簡式審判程序之旨，並聽取當事人之意見後，合議庭裁
定改由受命法官獨任依簡式審判程序進行，判決如下：
    主  文
陳明輝共同犯詐欺取財罪，處有期徒刑肆月，如易科罰金，以新
臺幣壹仟元折算壹日；緩刑貳年，緩刑期間付保護管束，並應接
受拾小時之法律教育課程。
    事  實
一、陳明輝於民國99年5 月29日見報紙刊登「應徵四季精品飯店
    專職司機」之廣告訊息，乃以行動電話門號0000000000號撥
    打該報紙廣告刊登之行動電話門號0000000000號，與自稱「
    李先生」之男子聯繫後，對方要求須提供存摺帳戶、提款卡
    ，以供日後客人匯款入帳戶嗣並由陳明輝將款項提出交回之
    用，陳明輝依其社會生活之通常經驗，可知金融機構帳戶之
    提款卡係個人信用之重要表徵，任何人皆可自行前往金融機
    構申請，並無特別之限制，而依其工作內容，更可預見果將
    提款卡（含密碼）交予不認識之他人供人不法匯款使用，常
    與財產犯罪密切相關，然因當時經濟困窘，急於謀職，竟仍
    基於縱係如此亦不違背其本意之不確定故意，與真實姓名年
    籍不詳自稱「李先生」之成年男子所屬詐騙集團成員共同基
    於犯意聯絡，相約於99年5 月30日17時許在臺北縣板橋市（
    現改制為新北市板橋區）亞東醫院附近之便利商店前見面，
    旋將其駕照影印本及其不知情之配偶林惠蘭向台新國際商業
    銀行板橋分行所申請000-00000000000004號帳戶（下稱台新
    銀行板橋分行帳戶）之存摺影印本、提款卡及密碼，交予「
    李先生」所屬之詐騙集團使用，嗣該詐騙集團成員，乃於同
    日撥打陳瑋潔之住家電話，假冒「臺灣企業銀行金融控管中
    心」之柯主任，訛稱陳瑋潔網路購物付款之設定有誤，須依
    指示至自動櫃員機操作，款項方不致遭自動扣除云云，致陳
    瑋潔陷於錯誤，於同日晚間依指示接續2 次匯款計新臺幣（
    下同）10萬元至林惠蘭前揭帳戶內，陳明輝復依「李先生」
    指示於99年5 月31日9 時許，前往台新銀行板橋分行以臨櫃
    領款方式提領前開陳瑋潔匯入之10萬元後轉交「李先生」，
    嗣陳瑋潔於99年5 月31日15時許，又接獲上開詐騙集團成員
    電話，向之佯稱因銀行帳戶尚在整合中，需再匯6 萬元至齊
    書松開設之新竹國際商業銀行苗栗分行帳號00000000000 號
    帳戶中（齊書松此部分所涉詐欺罪嫌，由檢察官另案偵辦中
    ），才能取回先前所匯之10萬元，經陳瑋潔發覺有異報警處
    理，始悉上情。
二、案經臺北縣政府警察局（現改制為新北市政府警察局）海山
    分局報告臺灣板橋地方法院檢察署檢察官偵查後起訴。
    理    由
一、認定犯罪事實所憑之證據及理由：
    訊據被告陳明輝對前開犯罪事實於本院審理中坦承不諱，並
    經證人林惠蘭、被害人陳瑋潔於警詢中證述明確，且有內政
    部警政署反詐騙諮詢專線紀錄表、自動櫃員機交易明細表2
    紙、受理刑事案件報案三聯單、台新國際商業銀行99年6 月
    18日台新作文字第9909625 號函暨該函所附客戶基本資料、
    資金往來明細表、行動電話門號0000000000號（申請登記用
    戶為林佑銓）之通聯調閱查詢單1 紙等在卷可稽；足徵被告
    之自白核與事實相符，可以採信，本件事證明確，被告犯行
    堪以認定。
二、應適用之法律、科刑審酌事由：
(一)、按刑法關於正犯、幫助犯之區別，係以其主觀之犯意及客觀
    之犯行為標準，凡以自己犯罪之意思而參與犯罪，無論其所
    參與者是否犯罪構成要件之行為，皆為正犯，其以幫助他人
    犯罪之意思而參與犯罪，其所參與者，苟係犯罪構成要件之
    行為，亦為正犯，如以幫助他人犯罪之意思而參與犯罪，其
    所參與者又為犯罪構成要件以外之行為，則為從犯（最高法
    院95年度台上字第3886號判決意旨可資參照），查本件被告
    既係出面提領陳瑋潔遭騙之款項，即已參與詐欺罪之構成要
    件行為，故核被告所為，係犯刑法第339 條第1 項之詐欺取
    財罪；又被告與真實年籍姓名不詳自稱「李先生」之成年男
    子間，就上揭犯行，有犯意聯絡、行為分擔，應依刑法第28
    條規定，論以共同正犯。
(二)、茲審酌被告提供帳戶、提款卡與前不相識之「李先生」，併
    由「李先生」用以做為本件收取詐騙所得款項之用，危害社
    會正常交易安全，兼衡被告品行、生活狀況、智識程度、犯
    罪之動機、目的、手段、犯後態度等一切情狀，就其本件犯
    行，量處如主文所示之刑，並諭知如易科罰金之折算標準；
    又被告前未曾因故意犯罪受有期徒刑以上刑之宣告，有臺灣
    高等法院被告前案紀錄表1 份在卷可參，其因一時失慮，致
    罹刑典，經此次偵審、科刑教訓後，應知警惕而無再犯之虞
    ，本院因認前述對其所宣告之刑，以暫不執行為適當，爰依
    刑法第74條第1 項第1 款規定，併予宣告緩刑2 年，以啟自
    新；惟為使被告能深切記取教訓，及強化其法治觀念，使於
    緩刑期內深知警惕，避免再度犯罪，茲併依刑法第74條第2
    項第8 款規定，命被告應接受30小時之法律教育課程，另依
    刑法第93條第1 項第2 款規定，宣告緩刑期間付保護管束（
    被告若違反刑法第74條第2 項第8 款所定預防再犯所為之必
    要命令情節重大者，檢察官得斟酌依刑法第75條之1 第1 項
    第4 款規定聲請撤銷緩刑，併此敘明）。
據上論斷，應依刑事訴訟法第273 條之1 第1 項、第299 條第1
項前段，刑法第28條、第339 條第1 項、第41條第1 項前段、第
74條第1 項第1 款、第2 項第8 款、第93條第1 項第2 款，刑法
施行法第1 條之1 ，判決如主文。
本案經檢察官高智美到庭執行職務。
中    華    民    國    100   年    1     月    31    日
                  刑事第二十庭  法  官  陳明偉
上列正本證明與原本無異。
如不服本判決，應於判決送達後10日內敘明上訴理由，向本院提
出上訴狀 (應附繕本)，上訴於臺灣高等法院。其未敘述上訴理
由者，應於上訴期間屆滿後20日內向本院補提理由書「切勿逕送
上級法院」。
                                書記官  陳玉心
中    華    民    國    100   年    1     月    31    日
附錄本案判決論罪科刑法條：
中華民國刑法第339條
意圖為自己或第三人不法之所有，以詐術使人將本人或第三人之
物交付者，處5 年以下有期徒刑、拘役或科或併科1 千元以下罰
金。
以前項方法得財產上不法之利益或使第三人得之者，亦同。
前二項之未遂犯罰之。